臺灣彰化地方法院刑事判決　　　　　　100年度交簡上字第8號
上　訴　人　臺灣彰化地方法院檢察署檢察官
被　　　告　許經貴
上列上訴人因被告業務過失傷害案件，不服本院99年度交簡字第
2055號中華民國99年11月25日第一審判決（檢察官起訴書案號：
99年度調偵字第548 號），提起上訴，本院管轄之第二審合議庭
判決如下：
    主    文
原判決撤銷。
許經貴因業務過失傷害人，處有期徒刑肆月，如易科罰金，以新
臺幣壹仟元折算壹日。
    犯罪事實
一、許經貴以駕駛大貨車載送貨物為業，為從事業務之人。於民
    國98年11月26日下午，其駕駛車牌號碼SM-969號自用大貨車
    載運搭帳篷之鐵架，沿彰化縣鹿港鎮○○路由西往東方向行
    駛，於同日下午1 時40分許，行駛至鹿和路2 段406 號前，
    其原應注意汽車迴轉時，於劃有分向限制線、禁止超車線、
    禁止變換車道線之路段，不得迴轉；又汽車迴轉前，應暫停
    並顯示左轉燈光或手勢，看清無來往車輛，並注意行人通過
    ，始得迴轉，而依當時天候晴、日間自然光線、柏油村里道
    路、路面乾燥無缺陷、視距良好無障礙物之情狀，並非不能
    注意，竟疏未注意，遽然迴轉至對向車道，致沿鹿和路對向
    車道由東往西方向行駛，由龔稚欽所騎乘之車牌號碼G2V-30
    9 號重型機車煞車不及，2 車發生碰撞，龔稚欽因而人車倒
    地，受有右膝、腿開放性傷口及肌肉斷裂合併皮膚壞死、臉
    部之開放性傷口等傷害。
二、案經龔稚欽訴請臺灣彰化地方法院檢察署檢察官偵查起訴。
    理    由
一、本案所引用被告以外之人於審判外之言詞或書面陳述，而不
    符合刑事訴訟法第159 條之1 至第159 條之4 之規定者，均
    經本院於審理時當庭直接提示而為合法之調查，檢察官、被
    告均同意作為證據，本院審酌前開證據作成或取得之狀況，
    均無非法或不當取證之情事，亦無顯不可信之情況，故認為
    適當而均得作為證據，是前開證據，依刑事訴訟法第159 條
    之5 之規定，均具有證據能力。另本案所引用之非供述證據
    ，並無證據證明係違背法定程序所取得，且檢察官、被告均
    未爭執其證據能力，自應認均具有證據能力，先予敘明。
二、訊據被告許經貴對於上揭犯罪事實坦承不諱，核與告訴人龔
    稚欽指訴之情節相符，並有財團法人彰化基督教醫院鹿基分
    院診斷書3 紙、告訴人受傷照片7 張、道路交通事故現場圖
    、道路交通事故調查報告表(一)、(二)、彰化縣警察局道路交通
    事故談話紀錄表各1 紙及道路交通事故現場照片8 張，附卷
    可稽，足認被告自白與事實相符。
三、按分向限制線，用以劃分路面成雙向車道，禁止車輛跨越行
    駛，並不得迴轉；本標線為雙黃實線，線寬及間隔均為10公
    分。又汽車行駛，均應在遵行車道內行駛，且在劃有分向限
    制線路段，不得駛入來車之車道內；在設有禁止迴車標誌或
    劃有分向限制線，禁止超車線、禁止變換車道線之路段，不
    得迴車；汽車迴車前，應暫停並顯示左轉燈光或手勢，看清
    無來往車輛，並注意行人通過，始得迴轉。道路交通標誌標
    線號誌設置規則第165 條第1 項、第2 項前段，道路交通安
    全規則第97條第1 項第2 款、第106 條第2 款、第5 款分別
    定有明文。查本案車禍肇事地點之鹿和路劃有雙黃實線之分
    向限制線，被告係跨越分向限制線左轉駛入對向車道而肇事
    乙節，有道路交通事故現場圖及肇事現場照片在卷可佐，且
    為被告所不否認，應可確定；再依卷附道路交通事故調查報
    告表(一)所載，車禍發生時天候晴、日間自然光線、柏油村里
    道路、路面乾燥無缺陷、視距良好無障礙物，並無不能注意
    之情事，被告未注意上開規定，在劃有分向限制線之上開路
    段，遽然跨越分向限制線左轉進入來車之車道內，致與告訴
    人所騎乘之機車發生碰撞而肇事，其有過失自明。又被告之
    過失行為造成告訴人因而受傷，其過失行為與告訴人受傷結
    果間，有相當因果關係亦明。本案事證已臻明確，被告犯行
    洵堪認定，應依法論科。
四、論罪科刑：
  (一)被告許經貴自89年起，即從事駕駛大貨車載運貨物之工作，
    肇事當日亦是駕駛大貨車載運搭帳篷之鐵架，欲到肇事地點
    旁工地乙節，業據被告於本院審理時供陳在卷，並有彰化縣
    警察局道路交通事故談話紀錄表1 紙在卷可憑（見本院卷第
    39頁反面、第40頁、99年度他字第882 號卷第18頁），則被
    告為從事駕駛業務之人，應堪確定。是核被告所為，係犯刑
    法第284 條第2 項前段之業務過失傷害罪。
  (二)原審判決以被告事證證明確，依業務過失傷害人罪對被告論
    罪科刑，固非無見，惟：按刑法第62條前段所規定之自首，
    係以對於未發覺之犯罪自首而受裁判為要件，故犯罪行為人
    應於有偵查犯罪職權之公務員未發覺犯罪事實或犯罪人之前
    自首犯罪，且接受裁判，兩項要件兼備，始得依刑法第62條
    前段自首之規定減輕其刑；又上訴人肇事後，雖曾自首，但
    未接受審判，係經第一審通緝歸案，即與自首要件不合（最
    高法院76年度臺上字第2039號、86年度臺上字第1951號判決
    參照）。查本案被告於肇事後留置現場，並於偵查犯罪機關
    尚未發覺肇事者為何人前，即主動向前來處理車禍之員警坦
    承其係肇事者，固有到場處理員警許建平所填載之彰化縣警
    察局交通警察隊鹿港分隊道路交通事故肇事人自首情形紀錄
    表足參（見同上他字卷第25頁），惟被告於第一審法院審理
    中經合法傳喚，無正當理由不到庭，又拘提無著，因有逃匿
    之情，經第一審法院於99年11月23日發布通緝，嗣始經緝獲
    歸案，有本院99年11月23日99年彰院賢緝字第273 號通緝書
    及99年11月25日99年彰院賢緝銷字第278 號撤銷通緝書在卷
    可查。則被告在第一審法院審理中既已逃匿，即無接受裁判
    之意思，揆諸上揭判決意旨，核與刑法第62條前段所規定自
    首之要件不合，原判決未審酌及此，仍依自首規定減輕其刑
    ，自有違誤。上訴意旨援引告訴人指訴被告於調解過程仍辯
    稱係告訴人撞及被告，顯無自首之心，且始終未賠償告訴人
    損害，不宜輕縱之言，認原審判決未記載被告自首之事實認
    定及證據，便依自首規定減輕其刑，有理由不備，及量刑過
    輕之瑕疵等語，雖非有據，然原審判決既有上述違誤之處，
    自應由本院予以撤銷改判。
  (三)爰審酌被告未注意停等對向來車，即恣意違規跨越分向限制
    線轉彎，致本件車禍發生，使告訴人受有非輕之傷害，被告
    就本案車禍之發生有最主要之過失，且於肇事後迄今始終未
    賠償告訴人所受損害之犯後態度等一切情狀，量處如主文所
    示之刑，並諭知易科罰金之折算標準。
據上論斷，應依刑事訴訟法第455 條之1 第1 、3 項、第369 條
第1 項前段、第364 條、第299 條第1 項前段，刑法第284 條第
2 項前段、第41條第1 項前段，刑法施行法第1 條之1 第1 項、
第2 項前段，判決如主文所示。
本件經檢察官廖偉志到庭執行職務。
中    華    民    國   100    年    3     月     8    日
                  刑事第四庭    審判長法  官  姚銘鴻
                                      法  官  陳義忠
                                      法  官  吳永梁
以上正本證明與原本無異。
本件不得上訴。
中    華    民    國  100     年    3    月     8    日
                                      書記官  許原嘉
附錄本案論罪科刑法條全文：
中華民國刑法第284條
因過失傷害人者，處6 月以下有期徒刑、拘役或5 百元以下罰金
，致重傷者，處1 年以下有期徒刑、拘役或5 百元以下罰金。
從事業務之人，因業務上之過失傷害人者，處1 年以下有期徒刑
、拘役或1 千元以下罰金，致重傷者，處3 年以下有期徒刑、拘
役或2 千元以下罰金。